【裁判字號】    91,簡上,348
【裁判日期】    920225
【裁判案由】    返還房屋
【裁判全文】
臺灣板橋地方法院民事判決  九十一年度簡上字第三四八號
    上  訴  人  乙○○
    被  上訴人  甲○○
    訴訟代理人  許明桐律師
右當事人間請求返還房屋事件，上訴人對於民國九十一年八月二十三日本院板橋簡易
庭九十一年度板簡字第一四四五號第一審判決提起上訴，本院第二審合議庭判決如左
：
    主      文
上訴駁回。
原判決交還房屋之履行期間為參個月。
第二審訴訟費用由上訴人負擔。
    事      實
甲、上訴人方面：
一、聲明：
（一）原判決廢棄。
（二）被上訴人在第一審之訴駁回。
（三）如受不利益判決，願供擔保請准宣告免為假執行。
二、陳述：上訴人乙○○與本件一審同案被告張旭源（未據上訴）自民國八十二年二
    月二日結婚後，即經張旭源之父即被上訴人甲○○同意，而居住於台北縣土城市
    ○○路二十八號二樓房屋迄今，一審同案被告即上訴人胞弟陳建智（已撤回上訴
    ）退伍後，亦經被上訴人夫婦人同意而住進系爭房屋。而系爭房屋之借用期限，
    依當時之約定，被上訴人同意上訴人夫婦得居住直至伊夫婦有能力購買房屋為止
    。嗣張旭源雖於八十九年九月二日毆打伊後離家出走，但彼此間婚姻關係並未消
    滅，伊夫婦現均尚無自行購屋能力，且伊又無權過問張旭源之薪水，自仍應有居
    住系爭房屋之權。倘被上訴人要伊搬離系爭房屋，伊會走上絕路，無家可歸，希
    望張旭源可以提供房租費用讓伊能搬出去。
三、證據：提出通常保護令、民事裁定、刑事判決、照片、診斷證明書及里長證明書
    等件為證。
乙、被上訴人方面：
一、聲明：駁回上訴。
二、陳述：除與原審判決書所載相同者茲予引用外，並補稱：張旭源與上訴人結婚後
    前兩年是住在夫家，陳建智是上訴人擅自讓他搬進系爭房屋，雖然當時張旭源知
    道，但這並不表示被上訴人同意讓陳建智搬進來住。且被上訴人於借用系爭房屋
    與上訴人夫婦居住時，並未約定其夫婦須何時返還系爭房屋，自應得隨時請求返
    還系爭房屋。又上訴人現於高中任職，其配偶亦在上市公司工作，兩人薪資合計
    每月有十萬元以上，已有能力自行購屋，縱令有約定上訴人得居住至有能力購屋
    為止，該期限亦已屆至，上訴人仍應返還借用之系爭房屋。
三、證據：援用原審立證方法。
    理      由
一、本件被上訴人起訴主張：上訴人與其夫張旭源於八十五年間結婚不久，被上訴人
    即將所有系爭房屋無償貸與其二人居住使用，惟被上訴人近年來因經濟壓力沈重
    ，乃打算出售系爭房屋償還債務，以減輕負擔，遂向上訴人夫婦表示收回系爭房
    屋之意，並請求渠等自行購屋或租屋獨立成家，詎迭經催討未果，查被上訴人將
    系爭房屋無償貸與上訴人使用，未定期限，亦不能依借貸關係之目的而定其期限
    ，被上訴人自得隨時請求返還，爰以起訴狀繕本之送達為終止系爭房屋使用借貸
    法律關係之意思表示，並請求上訴人依法返還系爭房屋等情。上訴人則以：系爭
    房屋確實為被上訴人於上訴人夫婦結婚時，無償借予其夫婦居住，但當時明白表
    示可任由其夫婦居住至購屋為止，現其夫婦尚未購屋，亦無購屋能力，且當初係
    其夫毆打伊後離家出走，雙方婚姻關係仍然存續，返還系爭房屋之目的及期限並
    未屆至，伊自得繼續居住系爭房屋等語置辯。
二、被上訴人主張其將所有系爭房屋無償貸與被上訴人使用之事實，業據提出建物謄
    本一件為證，且為上訴人所不爭執，自堪信為真實。
三、按「借貸未定期限，亦不能依借貸之目的，而定其期限者，貸與人得隨時請求返
    還借用物」、又「所有人對於無權占有或侵奪其所有物者，得請求返還之」，民
    法第四百七十條第二項、第七百六十七條前段分別定有明文。
四、查被上訴人主張兩造系爭房屋借貸契約未定返還期限，且亦無何借貸之目的，現
    因被上訴人無力負擔貸款，欲收回房屋出售，乃以起訴狀繕本之送達終止借貸契
    約等情，雖上訴人抗辯兩造當時有合意得由被上訴人無償居住至購屋為止云云，
    惟未能就此有利於己之積極事實舉證以實其說，所辯即難採信。至上訴人辯稱其
    夫於毆打伊後離家出走，使其無法續住該屋，亦須負起責任，給付房租費用讓伊
    搬出去云云，核與本件被上訴人借用物及所有物返還請求權之行使無涉，所辯仍
    無可取。
五、綜上所述，本件被上訴人為系爭房屋之所有權人，其將系爭房屋無償貸與上訴人
    使用，並未定有貸與期限，亦無何借貸之目的，嗣經被上訴人於九十一年四月二
    十三日以起訴狀繕本送達終止使用借貸契約後，上訴人即無占有使用系爭房屋之
    正當權源，自應將房屋遷讓返還被上訴人。
六、從而，本件被上訴人依借用物返還請求權及所有物返還請求權，訴請上訴人將系
    爭房屋遷讓返還被上訴人，洵屬正當。原審為上訴人敗訴之判決，並無違誤。上
    訴意旨指摘原判決不當，求予廢棄改判，為無理由，應予駁回。
七、末按判決所命之給付，其性質非長期間不能履行或經原告同意者，法院得於判決
    內定相當之履行期間，民事訴訟法第三百九十六條第一項定有明文。查本件上訴
    人占用系爭房屋多年，目前並無自有房屋，平日亦須從事教學工作，非予相當期
    間難以覓屋他遷，是本件命上訴人遷讓返還系爭房屋之給付，性質上非長期間不
    能履行，爰依上揭規定，酌定本件履行期間為三個月，以資兼顧。
八、又系爭房屋之價值未逾民事訴訟法第四百六十六條第一項得上訴第三審法院之標
    準，屬不得上訴第三審之事件，一經本院判決即告確定，是上訴人聲明願供擔保
    請准宣告免為假執行，容有誤解，併此敘明。
據上論結，本件上訴為無理由，依民事訴訟法第四百三十六條之一第三項、第四百四
十九條第一項、第四百六十三條、第三百九十六條第一項、第七十八條，判決如主文
。
中      華      民      國    九十二    年      二      月    二十五    日
                                    臺灣板橋地方法院民事第二庭
~B審判長法  官  陳忠行
~B      法  官  程怡怡
~B      法  官  連士綱
右為正本係照原本作成。
本件不得上訴。
中      華      民      國    九十二    年      二      月    二十五    日
~B      書記官  李宏明


司法院資訊處製作；財團法人民間司法改革基金會備份。
